【裁判字號】    97,消債抗,41
【裁判日期】    970722
【裁判案由】    更生事件
【裁判全文】
臺灣板橋地方法院民事裁定            97年度消債抗字第41號
抗  告  人  甲○○
代  理  人  徐豐益律師
上列抗告人因消費者債務清理條例聲請更生事件，對於中華民國
97年6 月19日本院97年度消債更字第218 號裁定提起抗告，本院
裁定如下：
    主      文
抗告駁回。
抗告程序費用由抗告人負擔。
    理      由
一、本件抗告意旨略以：抗告人於民國97年4 月14日已經發函與
    執行中之債權銀行日盛商業銀行，要求表明是否同意延緩執
    行該債權銀行未予答覆，已符合消費者債務清理條例施行細
    則第44條後段視為協商不成立之要件，因聲明請求廢棄原裁
    定，並請求裁定准予開始更生，並命為保全處分等語。
二、按「債務人對於金融機構因消費借貸、自用住宅借款、信用
    卡或現金卡契約而負債務，在聲請更生或清算前，應提出債
    權人清冊，以書面向最大債權金融機構請求協商債務清償方
    案，並表明共同協商之意旨。」、「債務人為前項請求時，
    視為同意或授權受請求之金融機構，得向稅捐或其他機關、
    團體查詢其財產、收入、業務及信用狀況。」、「第一項受
    請求之金融機構，應即通知其他債權人與債務人為債務清償
    之協商，並將前項查詢結果供其他債權人閱覽或抄錄。」、
    「協商成立者，應以書面作成債務清償方案，由當事人簽名
    、蓋章或按指印；協商不成立時，應付與債務人證明書。」
    、「債務人與金融機構協商成立者，不得聲請更生或清算。
    但因不可歸責於己之事由，致履行顯有重大困難者，不在此
    限。」、「本條例施行前，債務人依金融主管機關協調成立
    之中華民國銀行公會會員，辦理消費金融案件無擔保債務協
    商機制與金融機構成立之協商，準用前項之規定。」，消費
    者債務清理條例第151 條第1 項至第6 項分別定有明文；又
    按「自債務人提出協商請求之翌日起逾三十日不開始協商，
    或自開始協商之翌日起逾九十日協商不成立，債務人得逕向
    法院聲請更生或清算。」，亦為同條例第153 條所明定；是
    以，債務人如有對金融機構負有前開消費借貸等債務，於聲
    請更生或清算前，應先以書面向最大債權金融機構請求協商
    債務清償方案並表明共同協商之意旨，倘協商不成立，或於
    開始協商之翌日起90日內不能協商成立，或經債務人提出協
    商請求之翌日起逾30日不開始協商時，債務人方得依本條例
    之規定聲請更生或清算，如債務人未依前揭規定先與最大債
    權金融機構進行協商程序，自尚不得逕向法院聲請更生或清
    算，自屬當然；又按「債務人依本條例第一百五十一條第一
    項規定請求協商債務清償方案後，任一債權金融機構於協商
    期間內對其財產聲請強制執行者，視為協商不成立。債權金
    融機構於債務人請求協商前已聲請法院開始強制執行程序，
    而不同意延緩執行者，亦同。」，亦為消費者債務清理條例
    施行細則第44條所明定，則於債務人依消費者債務清理條例
    第151 條第1 項規定請求與債權金融機構協商債務清償方案
    後，倘有在協商期間內，任一債權金融機構於協商期間內對
    其財產聲請強制執行者，視為協商不成立，又如有在債務人
    請求協商之前即有債權金融機構已聲請法院開始強制執行程
    序，但於債務人請求協商之後不同意延緩執行者，亦視同協
    商不成立，但均以債務人已經依前揭規定請求協商為前提，
    否則根本無何將債務人與債權金融機構間之協商視為不成立
    之餘地，自屬當然。經查，抗告人之債權人萬泰商業銀行、
    美商花旗銀行及日盛國際商業銀行先後於民國95年5 月10日
    、96年1 月4 日及96年3 月22日，對抗告人之財產聲請終局
    之強制執行（本院執行案號分別95年度執字第16617 號、96
    年度執字第2070號及96年度執字第18966 號，後2 案均併入
    前案執行），嗣抗告人委託徐豐益律師於97年4 月14日寄發
    書函與日盛國際商業銀行，請其於文到7 日內表明是否同意
    就本院95年度執實字第16617 號對抗告人之民事強制執行事
    件延緩執行，並於97年4 月16日送達該行等情，有抗告人所
    提出之大福德國際法律事務所徐豐益律師97年4 月14日（97
    ）福字第B00195-1號函及郵政掛號郵件收件回執影本附卷可
    參（見原法院卷第7 、8 頁），固堪信為真實，然依前揭寄
    達日盛國際商業銀行之律師函內容所載，僅表明催請債權人
    日盛國際商業銀行於期限內為是否同意延緩強制執行之意思
    ，別無提出協商債務清償方案並表明共同協商之意思在內，
    單憑該律師函件不能認為有依消費者債務清理條例第151 條
    第1 項規定提出協商之事實；又經原法院函詢債權人日盛國
    際商業銀行結果，該銀行並未曾向其提出協商之申請，此有
    日盛國際商業銀行股份有限公司97年6 月11日民事陳報狀附
    於原法院卷內可稽（見原法院卷第85頁），則抗告人並未曾
    依消費者債務清理條例第151 條第1 項規定向債權金融機構
    提出債務協商之事實，當堪認定；從而，抗告人既未曾向其
    最大債權金融機構提出債務協商之請求，而無協商請求存在
    之前提事實，自無前揭消費者債務清理條例施行細則第44條
    規定之情形存在，不論債權金融機構有無聲請對抗告人之財
    產為強制執行，或是否同意延緩執行程序，均無將其間之協
    商視為不成立之餘地，則抗告人未依消費者債務清理條例第
    151 條第1 項規定向債權金融機構為協商債務清償方案之請
    求之事實，當堪予認定。
三、又按聲請更生或清算不合程式或不備其他要件者，法院應以
    裁定駁回之，但其情形可以補正者，法院應定期間先命補正
    ，消費者債務清理條例第8 條定有明文；又按債務人對於金
    融機構因消費借貸、自用住宅借款、信用卡或現金卡契約而
    負債務，在聲請更生或清算前，應提出債權人清冊，以書面
    向最大債權金融機構請求協商債務清償方案並表明共同協商
    之意旨，亦為同條例第151 條第1 項所明定。本件抗告人依
    消費者債務清理條例規定所為更生之聲請，抗告人既未依該
    條例第151 條第1 項之規定於聲請前先進行債務清償方案之
    協商程序，並於協商不成立後，始得聲請更生或清算，抗告
    人未經前置協商程序即為本件更生之聲請，其聲請不合程式
    ，且此欠缺又屬無從補正，依據首揭說明，自應駁回其更生
    之聲請。又更生之聲請既遭駁回，則債務人保全處分之聲請
    即失所附麗，應一併駁回。原法院因而裁定駁回抗告人依消
    費者債務清理條例所為更生之聲請，並無違誤，抗告意旨指
    摘原裁定不當，求予廢棄，並請求裁定准予開始更生，並命
    為保全處分等，均為無理由，應予駁回。
四、結論：本件抗告為無理由，依消費者債務清理條例第11條第
    2 項、第15條，民事訴訟法第495 條之1 第1 項、第449 條
    第1 項、第95條、第78條，裁定如主文。
中    華    民    國    97    年    7     月    22    日
            民事第一庭  審判長法  官  李世貴
                              法  官  陳翠琪
                              法  官  許瑞東
上為正本係照原本作成
本裁定不得抗告
中    華    民    國    97    年    7     月    22    日
                              書記官  賴玉芬


司法院資訊處製作；財團法人民間司法改革基金會備份。
